臺灣臺中地方法院民事判決　　　　　　 99年度家訴字第317號
原　　　告　杜超群
兼　法　定　杜　杰
代　理　人
共　　　同　熊賢祺律師
訴訟代理人
複　代理人　王慧凱律師
　　　　　　楊宗瀚
　　　　　　胡家芬
被　　　告　邱子郡
　　　　　　邱于珊
　　　　　　邱子綺
兼　上三人　王淑
法定代理人
被　　　告　邱誥琥
　　　　　　邱佩珮
上　二　人　王淑
訴訟代理人
上列當事人間請求確認親子關係存在事件，經本院於中華民國10
0年4月8日言詞辯論終結，判決如下：
    主      文
確認原告杜超群與已故邱創輝（男、民國○○○年○月○日生、
國民身分證統一編號：Ｚ000000000號、民國九十九年
六月二十八日死亡）間之親子關係存在。
訴訟費用由被告負擔。
    事實及理由
壹、原告起訴主張：原告杜杰是大陸地區人民，在無婚姻狀態下
    ，曾與被告王淑之夫、被告邱佩珮、邱誥諕、邱子綺、邱
    子郡、邱于珊之父即邱創輝（男、民國○○年○月○日生、國民
    身分證統一編號：Ｚ000000000號、99年6 月28日死亡）在大
    陸地區相識並密切交往後，原告杜杰自邱創輝處受胎，於93
    年7 月26日產下原告杜超群。邱創輝對原告杜超群疼愛有加
    ，並善盡為人父之撫養照顧義務，曾自臺灣地區匯款予原告
    杜杰作為原告杜超群之扶養費用，故邱創輝對原告杜超群確
    有撫育之事實，惟邱創輝於99年6 月28日死亡，未能辦理認
    領登記手續，被告均為邱創輝之繼承人，為此起訴請求確認
    原告杜超群與邱創輝之親子關係等語。並聲明：如主文所示
    。
貳、被告則以：否認原告杜超群為原告杜杰自邱創輝受胎所生之
    子女。邱創輝於過世前雖曾告知被告王淑其前在大陸地區
    認識原告杜杰，並與其發生性關係，且原告所提之司法鑒定
    科學枝術研究所司法鑒定中心鑒定書上之照片確為邱創輝本
    人無誤，然邱創輝生前並未提及其與原告杜超群在大陸地區
    曾驗過DNA 之事，且原告杜杰曾表示其結婚後，因其配偶發
    現原告杜超群非自己之子，因而與其離婚。又邱創輝並非臺
    商，每年只去大陸遊玩3至5次，且自原告杜杰懷孕3 個月至
    產下原告杜超群滿2 個月之期間，邱創輝均無出入境紀錄，
    且於原告杜超群出生當年，邱創輝亦僅有2 次出入境紀錄，
    若原告杜超群確為邱創輝之子女，邱創輝豈會未加探視？此
    顯有違一般經驗法則。被告亦否認邱創輝曾有認領或撫育原
    告杜超群之事實，雖邱創輝曾匯款予原告杜杰，然並非作為
    原告杜超群扶養費之用，而係原告杜杰以若不匯款，即要將
    邱創輝外遇乙事告知被告王淑乙事相要脅，邱創輝始為之
    ，否則在此之前怎會不曾匯款作為原告杜超群之扶養費用。
    並聲明：原告之訴駁回。、得心證之理由：
一、按臺灣地區人民與大陸地區人民間之民事事件，除本條例另
    有規定外，適用臺灣地區之法律，臺灣地區與大陸地區人民
    關係條例第41條定有明文。本件原告為大陸地區人民，被告
    與邱創輝均為臺灣地區人民，有原告所提之戶籍謄本正本 3
    份、中華人民共和國居民身份證影本1 份、常住人口登記卡
    影本2 份在卷可稽。而前開條例就臺灣地區人民與大陸地區
    人民關於親子關係涉訟時，並無特別規定應適用之法律，故
    本件確認親子關係之訴之準據法，即應適用臺灣地區法律，
    合先敘明。
二、按現行民事訴訟法中親子關係事件之規定，雖未定有確認親
    子關係訴訟之類型，但親子關係存否，不僅涉及相關當事人
    身份關係之確定，同時對於例如親權、扶養、法定代理甚至
    繼承等法律關係之成立或存在與否，皆產生重要之關連，是
    以親子關係存在與否之確定，所牽涉者並非僅係單純之法律
    事實，同時本類訴訟之標的即為身份上法律關係存否之確認
    ，向來學說及實務上之見解亦皆承認親子間身份關係可以作
    為確認訴訟之標的，並將此種訴訟解為人事訴訟之一種，其
    程序，應準用（或類推適用）關於親子關係程序之規定。次
    按非婚生子女經生父認領者，視為婚生子女，其經生父撫育
    者，視為認領，民法第1065條第1 項定有明文。而認領係一
    種意思表示，為單獨行為，無須得非婚生子女或生母之同意
    ，為親屬上之特別法律行為，且認領為不要式行為，不以戶
    籍登記為要件（同上書第287至289頁）。但非婚生子女，經
    生父認領或視同認領者，為使其親子關係明確，該父母、子
    女或其他利害關係人，自得提起確認親子關係存在之訴，此
    觀最高法院43年臺上字第1180號判例所載文義自明。
三、原告主張原告杜杰在無婚姻狀態下，自被告之被繼承人邱創
    輝處受胎，於93年7 月26日產下原告杜超群等情，業據其提
    出戶籍謄本正本3 份、繼承系統表、經財團法人海峽交流基
    金會認證之司法鑒定科學技術研究所司法鑒定中心鑒定書、
    無婚姻登記記錄證明、公證書及博微生物科技股份有限公司
    分子生物實驗室DNA基因圖譜型別分析報告書各1份為證。觀
    諸上開博微生物科技股份有限公司 DNA基因圖譜型別分析報
    告書記載：「依據15組體染色體STR  DNA位點分析結果，邱
    佩珮與杜超群之間累積全手足關係指數為0.1154，半手足關
    係指數為4.75，手足機率分別為10.3492％與82.6231％，由
    於半手足機率大於全手足，因此邱佩珮與杜超群較有可能為
    半手足關係。備註：全手足：同父同母；半手足：同父異母
    或同母異父」等語。本院參酌現代生物科學發達，醫學技術
    進步，以DNA 基因圖譜定序檢驗方法鑑定子女之血統來源之
    精確度已達99.8％以上，故此DNA 基因圖譜型別分析報告書
    記載，自堪可採，且被告對此鑑定報告結果亦無意見，則被
    告邱佩珮之生母既非原告杜杰，則其與原告杜超群應為同父
    異母之半手足關係，亦即原告杜超群應為原告杜杰自邱創輝
    受胎所生之子女無誤，被告徒空言否認，並無足採。又被告
    雖抗辯原告杜杰曾告知其有婚姻關係，惟此為原告所否認，
    被告復未能舉證證明原告杜超群受胎期間係在原告杜杰與他
    人婚姻關係存續中，則其上開辯解，自難採信。
四、又按就非婚生子女經生父撫育者，並不限於教養，祗須有撫
    育之事實，即應視為認領；非婚生子女如有經其生父撫育之
    事實，即足以發生認領之效力，其撫育時間之久暫與認領效
    力之發生無關（司法院院字第1125號解釋、最高法院85年度
    臺上字第9 號判決意旨參照）。原告另主張被繼承人邱創輝
    曾匯款予原告杜杰作為原告杜超群之扶養費，而有撫育原告
    杜超群之事實，並提出生活照、經財團法人海峽交流基金會
    認證之中國工商銀行涉外收入申報單、公證書各1 份為證。
    被告對邱創輝曾匯款予杜杰乙節並不爭執，惟抗辯邱創輝係
    在原告杜杰要脅要將其外遇之事告知被告王淑之情形下始
    匯款予原告杜杰等情，然原告否認之。被告雖舉證人廖福彬
    為證，然證人廖福彬於本院100 年4月8日言詞辯論時到庭證
    述：伊與邱創輝是朋友關係，伊知道邱創輝生前在大陸地區
    認識原告杜杰之事，因於去（99）年5 月間，邱創輝告知被
    告王淑其在大陸地區有1 個小孩，被告王淑很生氣，與
    邱創輝吵架，並打電話告知伊此事，當時是因為邱創輝生病
    ，知道自己時日無多，故在被告王淑詢問有何事可以替邱
    創輝處理時，邱創輝始告知此事，並表示若以後小孩要來祭
    拜邱創輝，才知道邱創輝葬在何處，而邱創輝當時已在住院
    ，伊會定期前去探望，伊曾與邱創輝談到大陸地區小孩的事
    ，邱創輝有提到小孩叫「杜超群」，有爺爺、奶奶在照顧，
    小孩的媽媽有工作，也有生活能力，邱創輝是說沒有認領該
    名子女，但實際上是否如此，伊不清楚，伊亦不知道邱創輝
    有無提供該名子女生活費，對邱創輝於99年1 月間匯款給原
    告杜杰之事，亦不知情等語，故由證人廖福彬之證言，並無
    法證明被告上開所辯為真實，其辯解自非可採。又觀諸邱創
    輝於99年1月25日匯款予原告杜杰之金額高達美金2萬3000元
    ，相當於新臺幣60、70萬元，復佐以證人廖福彬證述邱創輝
    曾表示原告杜杰自己有謀生能力等情，邱創輝既認原告杜杰
    有謀生能力，則其一次匯款高達新臺幣60、70萬元之款項予
    原告杜杰之目的，衡情應係作為撫育其與原告杜杰所生之子
    即原告杜超群之用，故而原告上開主張應堪信為真實。
五、末按民事訴訟法第247 條所謂即受確認判決之法律上利益，
    係指因法律關係之存否不明確，致原告在私法上之地位有受
    侵害之危險，而此項危險得以對於被告之確認判決除去之者
    而言，故確認法律關係成立或不成立之訴，苟具備前開要件
    ，即得謂有即受確認判決之法律上利益（最高法院42年度臺
    上字第1031號判例參照）。而原告杜超群既係原告杜杰與邱
    創輝所生，而邱創輝曾匯款予原告杜杰供作原告杜超群之扶
    養費，而有撫育原告杜超群之事實，則依民法第1065條第 1
    項之規定，雖視為婚生子女，但因邱創輝之繼承人即被告均
    否認原告杜超群為邱創輝之子女，是以原告杜超群與邱創輝
    因親子關係所生之繼承等私法上權利義務存否即不明確，此
    等法律關係有無即有不安之狀態，並得以確認判決除去，原
    告應有即受確認判決之法律上利益，而得起訴請求確認。從
    而原告提起本訴，請求確認原告杜超群與邱創輝間之親子關
    係存在，為有理由，應予准許。
肆、本件事實已臻明確，兩造其餘之攻擊及防禦方法，並不影響
    本件訴訟之判斷，爰不予一一調查審究，並此敘明。
伍、訴訟費用負擔之依據：民事訴訟第78條。
中    華    民    國   100    年    4     月    21    日
                  家事法庭      法  官  郭妙俐
以上正本係照原本作成。
如對本判決上訴，須於判決送達後20日之不變期間內，向本院提
出上訴狀（須附繕本）。
如委任律師提起上訴者，應一併繳納上訴審裁判費。
中    華    民    國   100    年    4     月    21    日
                                書記官